臺灣臺南地方法院柳營簡易庭民事判決
111年度營簡字第674號
原      告  摩根聯邦資產管理股份有限公司

法定代理人  李文明  
訴訟代理人  黃宇蓮  
被      告  楊佳叡  

            楊佳翰  

上列當事人間請求撤銷贈與行為等事件，經本院柳營簡易庭於民
國111年11月22日言詞辯論終結，判決如下：
    主      文
一、被告間就如附表所示之不動產，於民國108年10月14日所為
    贈與之債權行為，及於民國108年11月18日以贈與為登記原
    因所為所有權移轉登記之物權行為，均應予撤銷。
二、被告楊佳翰應將如附表所示之不動產於民國108年11月18日
    以贈與為原因所為之所有權移轉登記均予以塗銷。
三、原告其餘之訴駁回。
四、訴訟費用新臺幣1,000元由被告負擔。
    事實及理由
壹、程序方面：
一、不變更訴訟標的，而補充或更正事實上或法律上之陳述者，
    非為訴之變更或追加，民事訴訟法第256條定有明文。原告
    原以其債務人楊佳叡及楊○○為被告，聲明為：「⒈被告楊佳
    叡、楊○○間就如附表所示之不動產(下稱系爭不動產)，於民
    國108年10月14日所為贈與之債權行為，及於108年11月18日
    所為之所有權移轉登記物權行為，應予撤銷。⒉被告楊○○應
    將系爭不動產以贈與為原因所為之所有權移轉登記予以塗銷
    ，並回復登記所有權為被告楊佳叡所有。」原告於訴訟程序
    進行中經調閱相關資料後，於111年10月28日具狀更正上開
    被告楊○○之姓名為楊佳翰，並聲明為：「⒈被告間就系爭不
    動產，於108年10月14日所為贈與之債權行為，及於108年11
    月18日所為之所有權移轉登記物權行為，應予撤銷。⒉被告
    楊佳翰應將系爭不動產以贈與為原因所為之所有權移轉登記
    予以塗銷，並回復登記所有權為被告楊佳叡所有。」核原告
    所為被告姓名及聲明之變更，均僅屬原告補充、更正其事實
    上之陳述，核與前開規定，並無不合，應予准許。
二、被告均經合法通知，無正當理由，均未於言詞辯論期日到場
    ，核無民事訴訟法第386條所列各款情形，爰依原告之聲請
    ，由其一造辯論而為判決。
貳、實體方面：
一、原告起訴主張：被告楊佳叡向原告申辦現金卡使用，積欠原
    告新臺幣(下同)77,895元及其利息未為清償，原告向臺灣桃
    園地方法院聲請核發支付命令，已取得該院109年度司促字
    第23223號支付命令(下稱系爭支付命令)，而原告於111年8
    月30日調閱被告楊佳叡名下財產資料後，始知被告楊佳叡於
    明知其對原告仍負有債務之情況下，仍於108年11月18日將
    系爭不動產所有權以贈與為原因，移轉登記予被告楊佳翰，
    被告楊佳叡此舉顯係為規避原告對其為追索、求償，而有害
    於原告之債權，爰依民法第244條第1項規定，請求撤銷被告
    間就系爭不動產之贈與、所有權移轉登記行為，並依同條第
    4項規定，請求被告楊佳翰應將系爭不動產之所有權移轉登
    記塗銷後，回復登記予被告楊佳叡等語。並聲明：⒈如主文
    第1項所示。⒉被告楊佳翰應將系爭不動產以贈與為原因所為
    之所有權移轉登記予以塗銷，並回復登記所有權為被告楊佳
    叡所有。
二、被告均未於言詞辯論期日到場，亦均未提出書狀作何聲明或
    陳述。
三、得心證之理由：
  ㈠民法第245條規定，債權人之撤銷權，自債權人知有撤銷原因
    時起，一年間不行使，或自行為時起經過十年而消滅。依此
    規定，債權人之撤銷權，係自行為時經過十年始行消滅，至
    上述一年之期間，須自債權人知有撤銷原因，始能起算。所
    謂撤銷原因係指構成行使撤銷權要件之各事由而言。在無償
    行為，應自債權人知有害及債權之事實時起算；在有償行為
    ，債權人除須知有害及債權之事實外，並須知債務人及受益
    人亦知其情事時起算。倘債權人僅知悉債務人有為有償行為
    或無償行為之事實，而對於該無償行為係有害及債權，或有
    償行為除害及債權外，債務人及受益人亦知其情事之事實，
    並不知悉，則債權人之撤銷權尚不能因一年間不行使而消滅
    。查系爭不動產之贈與、移轉所有權登記行為分別係於108
    年10月14日、108年11月18日所為，而原告經由訴外人聯邦
    商業銀行股份有限公司於111年8月30日代為查詢系爭不動產
    所有權，堪認原告於斯時始知其債務人即被告楊佳叡有上開
    詐害債權行為，而原告於111年9月23日提起本件訴訟時，距
    其知悉之日尚未逾一年，原告依法自得提起本件撤銷之訴，
    合先敘明。
  ㈡原告主張之事實，業據其提出與其所述相符之系爭支付命令
    及其確定證明書、臺南市地籍異動索引、系爭不動產土地登
    記謄本、被告楊佳叡全國財產稅總歸戶財產查詢清單、110
    年度綜合所得稅各類所得資料清單等件為證，復有臺南市佳
    里地政事務所111年10月17日所登記字第1110100593號函及
    附件土地登記申請書(贈與登記案件)在卷可證，且被告對原
    告主張之上開事實，均已於相當時期受合法之通知，而於言
    詞辯論期日不到場，亦均未提出任何書狀或證據資料爭執前
    揭原告主張之事實，依民事訴訟法第280條第3項前段準用同
    條第1項規定，應視同自認，綜合上開證據調查結果，堪信
    原告主張為真實。從而，原告依民法第244條第1項規定，請
    求撤銷被告間就系爭不動產所為之贈與、移轉所有權之法律
    行為，並依同條第4項請求被告楊佳翰將其以贈與為原因就
    系爭不動產所為之所有權移轉登記塗銷，自屬有據。
  ㈢塗銷系爭房地所有權移轉登記後，所有權當然回復移轉前之
    所有狀態，被上訴人除請求塗銷系爭房地所有權移轉登記外
    ，所另為「並回復登記」之聲明，即欠缺權利保護之必要(
    最高法院98年度台上字第2014號民事判決參照)。被告楊佳
    翰塗銷系爭不動產所有權移轉登記後，系爭不動產之所有權
    當然回復為移轉前由被告楊佳叡所有之狀態，原告除請求被
    告楊佳翰塗銷系爭不動產所有權移轉登記外，另請求回復登
    記為被告楊佳叡所有部分之請求，依上開說明，即欠缺權利
    保護之必要，應予駁回。
四、綜上所述，原告依民法第244條第1項、第4項規定，請求撤
    銷被告間就系爭不動產之贈與債權行為，及以贈與為原因所
    為之物權行為，並請求被告楊佳翰應將系爭不動產之所有權
    移轉登記塗銷，為有理由，應予准許；逾此部分，即無理由
    ，應予駁回。
五、按各當事人一部勝訴、一部敗訴者，其訴訟費用，由法院酌
    量情形，命兩造以比例分擔或命一造負擔，或命兩造各自負
    擔其支出之訴訟費用；共同訴訟人，按其人數，平均分擔訴
    訟費用；法院為終局判決時，應依職權為訴訟費用之裁判，
    民事訴訟法第79條、第85條第1項前段、第87條第1項分別定
    有明文。經核本案之訴訟費用即第一審裁判費為1,000元，
    而原告為一部勝訴、一部敗訴，本院審酌原告如主文第1、2
    項之請求經准許，僅駁回其請求將系爭不動產回復登記為被
    告楊佳叡所有之請求，故認訴訟費用由被告負擔應較為合理
    ，爰判決如主文第4項所示。
六、本件雖屬民事訴訟法第427條第1項簡易訴訟事件所為被告部
    分敗訴之判決，依同法第389條第1項第3款規定，原應依職
    權就原告勝訴部分宣告假執行，惟判決主文第1項係屬形成
    判決，判決主文第2項則係命被告楊佳翰為一定意思表示之
    判決，依強制執行法第130條第1項規定，於判決確定時視為
    已為意思表示，因性質上均不宜假執行，爰均不併為准予假
    執行之宣告，附此敘明。
七、據上論結，本件原告之訴為一部有理由，一部無理由，依民
    事訴訟法第436條第2項、第385條第1項前段、第79條、第85
    條第1項前段、第87條第1項，判決如主文。
中　　華　　民　　國　　111 　年　　12　　月　　6 　　日
                  臺灣臺南地方法院柳營簡易庭
                              法  官  陳協奇
以上正本係照原本作成。
如不服本判決，應於送達後20日內，向本院提出上訴狀並表明上訴理由，如於本判決宣示後送達前提起上訴者，應於判決送達後20日內補提上訴理由書（須附繕本）。如委任律師提起上訴者，應一併繳納上訴審裁判費。　　　　　　　　　　　　　　　
中　　華　　民　　國　　111 　年　　12　　月　　6 　　日
　　　　　　　　　　　　　　　書記官  洪季杏
附表：   編號 不動產清單 權利範圍 1 臺南市○○區○○○段0000地號土地 12分之1 2 臺南市○○區○○○段0000地號土地 12分之1 3 臺南市○○區○○○段0000地號土地 120000分之5462 4 臺南市○○區○○○段0000地號土地 12分之1 5 臺南市○○區○○段 000地號土地 48分之1 6 臺南市○○區○○段 00000地號土地 12分之1 7 臺南市○○區○○段 000地號土地 48分之1 8 臺南市○○區○○段 000○號建物 48分之1